【裁判字號】    97,審抗,315
【裁判日期】    971020
【裁判案由】    給付資遣費 等
【裁判全文】
台灣高雄地方法院民事裁定             97年度審抗字第315號
抗  告  人  甲○○
                    送達代收.
相  對  人  國泰人壽保險公司股份有限公司
法定代理人  丙○○
上列當事人間請求給付資遣費等事件，抗告人對於民國97年9 月
8 日本院高雄簡易庭97年度雄勞簡調字第15號所為裁定不服，提
起抗告，本院裁定如下：
    主  文
原裁定廢棄。
    理  由
一、抗告意旨略以：兩造所簽定之外勤員工勞動契約（下稱系爭
    契約）第20條固有合意管轄之約定，係屬於定型化契約，且
    相對人為法人，抗告人為自然人，僅為勞工，經濟上屬於弱
    勢，兩造資力顯不相當，對於系爭契約實無置喙餘地，故系
    爭契約乃於顯失公平之情況下訂立。且如依該合意管轄之意
    旨，抗告人勢必耗費每次到庭往返之車資及請假時之薪資所
    得，又須委任台北地區之律師為本案訴訟，所耗費之勞力、
    時間、費用，對於目前失業中之抗告人實屬過重；反觀相對
    人為國泰金融控股集團下之關係企業，其在高雄地區亦設有
    多家分公司，相對人在本院應訴，並無造成困擾，為貫徹武
    器平等原則，應廢棄原裁定。再者，抗告人自民國84年7 月
    10日起至97年2 月27日止，任職在相對人設在高雄之分公司
    即南部高一區高翔通訊昇暘推展處，擔任主任，惟相對人於
    97 年2月18日未經查明，擅自以抗告人流用客戶保費而予以
    解僱，乃屬契約及業務涉訟，依民事訴訟法第6 條及第12條
    規定，本院應有管轄權；又相對人違反勞動基準法第14條第
    1 項第6 款規定，應為民法第184 條第2 項之侵權行為，而
    侵權行為發生地為高雄市，故本院就本案訴訟有管轄權，原
    裁定移轉管轄，顯有不當，爰請求廢棄原裁定等語。
二、按訴訟之全部或一部，法院認為無管轄權者，依原告聲請或
    依職權以裁定移送其管轄法院，且當事人除就具有專屬管轄
    之訴訟外，得就關於由一定之法律關係而生之訴訟，以文書
    合意定第一審管轄法院，並因此合意管轄而使該合意管轄之
    法院因而取得管轄權，且排除其他法院之法定管轄權，此固
    為民事訴訟法第24條、第26條及第28條第1 項所規定之意旨
    。但同法第28條第2 項既規定「第24條之合意管轄，如當事
    人之一造為法人或商人，依其預定用於同類契約之條款而成
    立，按其情形顯失公平者，他造於為本案之言詞辯論前，得
    聲請移送於其管轄法院。但兩造均為法人或商人者，不在此
    限。」則依其意旨，係在於因此種訂定合意管轄之情形，通
    常締約之他造就此條款多無磋商變更之餘地，為防止合意管
    轄條款之濫用，故賦予他造得為管轄權之抗辯，藉以保障經
    濟弱勢當事人之權益（該條項修正立法意旨參照）。可見就
    立法之規範目的而言，係在防止當事人之一造利用合意管轄
    之約定，以取得或排除法定管轄權，而影響他造（特別弱勢
    之當事人）之權益。至條文雖僅係就一造（通常為主導訂立
    合意管轄權之一方）向合意管轄之法院起訴時，他造得為聲
    請移轉管轄之情形為規定，但其意旨既在保障因合意管轄而
    受有不利之他造，則在他造不向合意管轄法院起訴而改向具
    有法定管轄權法院提起訴訟之時，參酌上開規範意旨，自亦
    不得准許再為合意管轄之抗辯。否則，在一造向合意管轄法
    院起訴時，他造既得抗辯而聲請移轉至法定管轄法院，而在
    他造向法定管轄法院起訴時，卻須受合意管轄之拘束而須移
    轉至合意管轄法院，形成保障目的上之欠缺，應非該條文規
    範之目的。故從目的性擴張解釋之立場，本院認在此情形，
    就上開條文所涵攝之範圍而言，應允許受不利約束之他造得
    不受合意管轄之限制，而得向具有法定管轄權之法院為起訴
    。
三、經查：依抗告人與相對人簽訂之系爭契約第20條雖約定：「
    本契約爭訟時，雙方同意以台北地方法院為第一審管轄法院
    。」但系爭契約係由相對人先行擬定而在與其所僱用員工簽
    約時使用之合約，具有同類契約約款之性質，而不論任何受
    僱員工均應受此條款之拘束，並無加以爭執或予以排除之協
    商空間，且所約定之管轄法院係在相對人主事務所所在之台
    北地院，則以相對人之受僱員工遍佈全省各地，因此而衍生
    之各類勞僱關係之訴訟均應至台北地院起訴或應訴之結果觀
    之，顯已達在管轄權之規範上失其公平之程度，而相對人復
    為法人，抗告人則為一般之受僱員工，依上開說明，自有民
    事訴訟法第28條第2 項之適用，並得使抗告人不受合意管轄
    之拘束，而得向其他法定管轄法院為起訴。
四、又因契約涉訟者，如經當事人定有債務履行地，得由該履行
    地之法院管轄，為民事訴訟法第12條所明定。而管轄權之有
    無，應依原告主張之事實，按諸法律關於管轄之規定而為認
    定（最高法院65年台抗字第162 號判例意旨參照）。本件抗
    告人主張伊係任職在相對人所屬設在高雄之分公司即南部高
    一區高翔通訊昇暘推展處，擔任主任等情，為相對人所不爭
    執，則在系爭契約中雖未能載明抗告人上開履約之處所，然
    高雄地區既為抗告人之債務履行地（至少為主要債務履行地
    ），則原法院依上開條文規定自屬有管轄權之法院，至為明
    灼。
五、綜上所述，原法院應就本件具有管轄權，抗告人向原法院提
    本件訴訟，在管轄權上並無錯誤。原法院誤為無轄權而裁定
    移送至台北地院，尚有未洽。抗告意旨指摘原裁定不當，求
    予廢棄，為有理由，爰由本院予以廢棄。
據上論結，本件抗告為有理由，依民事訴訟法第436 之1 第3 項
、第492 條前段，裁定如主文。
中    華    民    國    97    年    10    月    20    日
                      民事第二庭
                          審判長法  官  林紀元
                                法  官  秦慧君
                                法  官  劉定安
以上正本證明與原本無異。
本件不得再抗告。
中    華    民    國    97    年    10    月    20    日
                                書記官  楊雅蘭


司法院資訊處製作；財團法人民間司法改革基金會備份。
